臺灣桃園地方法院刑事判決
110年度審易字第1610號
公  訴  人  臺灣桃園地方檢察署檢察官
被      告  簡科彥



上列被告因違反毒品危害防制條例案件，經檢察官提起公訴（10
9年度偵字第35406號），被告於本院準備程序進行中，就被訴事
實為有罪之陳述，經本院告知簡式審判程序意旨，並聽取當事人
之意見後，裁定依簡式審判程序審理，判決如下：
    主  文
簡科彥持有第一級毒品，處有期徒刑伍月，如易科罰金，以新臺
幣壹仟元折算壹日。
扣案如附表所示之第一級毒品海洛因貳袋及第二級毒品甲基安非
他命壹袋均沒收銷燬。
    事實及理由
一、犯罪事實：
    簡科彥明知海洛因、甲基安非他命分別係毒品危害防制條例
    第2條第2項第1、2款所列管之第一、二級毒品，不得非法持
    有，竟基於持有第一級毒品海洛因及第二級毒品甲基安非他
    命之犯意，於民國109年9月18日下午2時許，在桃園市蘆竹
    區某公車站後方某超商廁所內，向真實姓名年籍均不詳、綽
    號「阿猴」之成年男子，以新臺幣（下同）2萬元之代價購
    得第一級毒品海洛因2包、第二級毒品甲基安非他命1包，且
    自該時起無故持有之。嗣於同日下午3時20分許，不知情之
    林駿旻駕駛車牌號碼0000-00號自用小客車搭載簡科彥行經
    桃園市龜山區山鶯路與信義街之交岔路口為警攔檢盤查，簡
    科彥在有偵查犯罪職權之警察發覺其犯行前，承認持有第一
    級毒品海洛因及第二級毒品甲基安非他命，並主動將上開持
    有如附表所示之第一級毒品海洛因2袋（驗前淨重合計0.873
    公克，驗餘淨重合計0.8616公克）、第二級毒品甲基安非他
    命1袋（驗前淨重8.3600公克，驗餘淨重8.3598公克）交予
    盤查之員警，而自首其持有第一級毒品海洛因及第二級毒品
    甲基安非他命之犯行並接受裁判。
二、證據名稱：
  ㈠被告簡科彥分別於警詢、本院準備程序及審理中之自白。
  ㈡證人林俊旻於警詢及檢察官訊問時之陳述。
  ㈢自願受搜索同意書、桃園市政府警察局保安警察大隊搜索、
    扣押筆錄暨扣押物品目錄表及收據、桃園市政府警察局保安
    警察大隊真實姓名與尿液、毒品編號對照表、扣案物品照片
    、車牌號碼0000-00號自用小客車車輛詳細資料報表、桃園
    市政府警察局保安警察大隊查獲施用（持有）毒品案件經過
    情形紀錄表、如附表「鑑驗報告」欄所示之鑑定書。
  ㈣扣案如附表編號一所示之第一級毒品海洛因共2袋（驗前淨重
    合計0.873公克，驗餘淨重合計0.8616公克）、附表編號二
    所示之第一級毒品甲基安非他命1袋（驗前淨重8.3600公克
    ，驗餘淨重8.3598公克）。
三、論罪科刑：
  ㈠核被告所為，分別係犯毒品危害防制條例第11條第1項之持有
    第一級毒品罪及同條第2項之持有第二級毒品罪。
  ㈡被告以一購買行為同時購入而持有第一級毒品海洛因及第二
    級毒品甲基安非他命，係以一行為觸犯數罪名之想像競合犯
    ，應依刑法第55條規定，從一重以持有第一級毒品罪論處。
  ㈢按對於未發覺之罪自首而受裁判者，得減輕其刑，刑法第62
    條前段定有明文。又按刑法第62條所謂發覺，係指有偵查犯
    罪職權之公務員已知悉犯罪事實與犯罪之人而言，固非以有
    偵查犯罪權之機關或人員確知其人犯罪無誤為必要，而於對
    其發生嫌疑時，即得謂為已發覺；但此項對犯人之嫌疑，仍
    須有確切之根據得為合理之可疑者，始足當之，若單純主觀
    上之懷疑，要不得謂已發生嫌疑，或僅係推測其已發生而與
    事實巧合，均與已發覺之情形有別。查被告於本案係主動交
    出如附表所示第一級毒品海洛因2包、第二級毒品甲基安非
    他命1包而坦承該次持有毒品犯行等情，經被告於警詢中供
    明（見109年度毒偵字第6074號卷【下稱偵6074卷】第19頁
    ），核與桃園市政府警察局刑事警察大隊刑事案件報告書所
    載查獲經過及桃園市政府警察局保安警察大隊查獲施用（持
    有）毒品案件經過情形紀錄表相符（見偵6074卷第4頁、第6
    5頁），足認員警雖盤查被告，然於其主動告知並交出持有
    之第一級毒品海洛因及第二級毒品甲基安非他命前，尚難認
    員警有相當具體之事證合理懷疑被告有持有毒品之犯嫌，是
    被告係於犯罪未發覺前，即向該管公務員自承犯罪，嗣並接
    受裁判，已符合自首要件，爰依刑法第62條前段規定減輕其
    刑。
  ㈣爰審酌被告明知毒品對國民健康危害甚鉅，竟漠視法令禁止
    規範，未經許可無故持有第一級毒品海洛因及第二級毒品甲
    基安非他命，助長毒品流通，且易滋生其他犯罪，所為應予
    非難，惟念其犯後坦承犯行，態度尚佳，兼衡以被告之生活
    及經濟狀況、素行、年紀及智識程度等一切情狀，量處如主
    文所示之刑，並諭知易科罰金之折算標準，以示懲儆。
四、沒收：
    扣案如附表編號一、二所示之淡棕色偏白粉末、淡棕色粉末
    共2袋及白色結晶塊1袋，經送驗結果，確均檢出第一級毒品
    海洛因及第二級毒品甲基安非他命成分，此有附表「鑑驗報
    告」欄所示之鑑定書在卷可考，自屬毒品危害防制條例第2
    條第2項第1、2款所管制之第一、二級毒品。又該第一級毒
    品海洛因2袋及第二級毒品甲基安非他命1袋，均係被告本案
    持有而為警查獲之毒品，業經被告於本院準備程序中供陳明
    確（見本院卷第115頁），不問屬於被告與否，均應依毒品
    危害防制條例第18條第1項前段規定宣告沒收銷燬之，又因
    以現今所採行之鑑驗方式，包裝袋仍會殘留微量毒品而無法
    將之完全析離，應概認屬毒品之部分，一併予以沒收銷燬。
    至採樣化驗部分，既已驗畢用罄而滅失，自無庸再予宣告沒
    收銷燬。
五、應依刑事訴訟法第273條之1第1項、第299條第1項前段、第3
    10條之2、第454條第1項，毒品危害防制條例第11條第1項、
    第2項、第18條第1項前段，刑法第11條、第62條、第41條第
    1項，判決如主文。
六、如不服本判決應於收受判決後20日內向本院提出上訴書狀，
    並應敘述具體理由。其未敘述上訴理由者，應於上訴期間屆
    滿後20日內向本院補提理由書（均須按他造當事人之人數附
    繕本）「切勿逕送上級法院」。
本案由檢察官林穎慶提起公訴，經檢察官李孟亭到庭執行職務。
中　　華　　民　　國　　111 　年　　7 　　月　　1 　　日
                  刑事審查庭  法  官  李雅雯
以上正本證明與原本無異。
如不服本判決應於收受判決後20日內向本院提出上訴書狀，並應
敘述具體理由。其未敘述上訴理由者，應於上訴期間屆滿後20日
內向本院補提理由書（均須按他造當事人之人數附繕本）「切勿
逕送上級法院」。
                              書記官  沈詩婷
中　　華　　民　　國　　111 　年　　7 　　月　　4 　　日
附錄本案論罪科刑法條：
毒品危害防制條例第11條
持有第一級毒品者，處3年以下有期徒刑、拘役或新臺幣30萬元
以下罰金。
持有第二級毒品者，處2年以下有期徒刑、拘役或新臺幣20萬元
以下罰金。
持有第一級毒品純質淨重十公克以上者，處1年以上7年以下有期
徒刑，得併科新臺幣1百萬元以下罰金。
持有第二級毒品純質淨重二十公克以上者，處6月以上5年以下有
期徒刑，得併科新臺幣70萬元以下罰金。
持有第三級毒品純質淨重五公克以上者，處2年以下有期徒刑，
得併科新臺幣20萬元以下罰金。
持有第四級毒品純質淨重五公克以上者，處1年以下有期徒刑，
得併科新臺幣10萬元以下罰金。
持有專供製造或施用第一級、第二級毒品之器具者，處1年以下
有期徒刑、拘役或新臺幣10萬元以下罰金。
附表：
編號 物品名稱     數   量 檢出成分及用途    鑑   驗   報   告  一   淡棕色偏白粉末 壹袋（驗前淨重零點肆伍肆零公克，驗餘淨重零點肆肆玖零公克） 檢出第一級毒品海洛因成分，被告本案持有而為警查獲之毒品。 交通部民用航空局航空醫務中心109年9月22日航藥鑑字第0000000號鑑定書  淡黃色粉末 壹袋（驗前淨重零點肆壹玖零公克，驗餘淨重零點肆壹貳陸公克）    二 白色結晶塊 壹袋（驗前淨重捌點參陸零零公克，驗餘淨重捌點參伍玖捌公克） 檢出第二級毒品甲基安非他命成分，被告本案持有而為警查獲之毒品。